臺灣臺中地方法院刑事裁定
111年度毒聲字第1144號
聲  請  人  臺灣臺中地方檢察署檢察官
被      告  黃中和



上列被告因違反毒品危害防制條例案件(111年度撤緩毒偵字第17
7、178號)，經檢察官聲請送觀察勒戒(111年度聲觀字第949號)
，本院裁定如下：
    主    文
甲○○施用第二級毒品，應送勒戒處所觀察、勒戒，其期間不得逾
貳月。
    理    由
一、聲請意旨略以：被告甲○○基於施用第二級毒品之犯意，分別
    為下列行為：
  ㈠先於民國109年12月25日12時許，在臺中市○區○○街000號1樓1
    2室居所，以將第二級毒品甲基安非他命置入玻璃球內燒烤
    後吸取其煙霧方式，施用第二級毒品甲基安非他命1次，嗣
    於109年12月29日9時1分許，至臺灣臺中地方檢察署觀護人
    室接受採尿送驗，結果呈甲基安非他命陽性反應；
  ㈡復於110年1月22日某時，在同前居所，以將第二級毒品甲基
    安非他命置入玻璃球內燒烤後吸取其煙霧方式，施用第二級
    毒品甲基安非他命1次，嗣於110年1月25日14時22分許，至
    臺灣臺中地方檢察署觀護人室接受採尿送驗，結果呈甲基安
    非他命陽性反應。爰依毒品危害防制條例第20條第1項、第3
    項，聲請裁定將被告送勒戒處所觀察、勒戒等語。
二、按犯第10條之罪者，檢察官應聲請法院裁定，或少年法院（
    地方法院少年法庭）應先裁定，令被告或少年入勒戒處所觀
    察、勒戒，其期間不得逾2月；觀察、勒戒後，檢察官或少
    年法院（地方法院少年法庭）依據勒戒處所之陳報，認受觀
    察、勒戒人無繼續施用毒品傾向者，應即釋放，並為不起訴
    之處分或不付審理之裁定；認受觀察、勒戒人有繼續施用毒
    品傾向者，檢察官應聲請法院裁定或由少年法院（地方法院
    少年法庭）裁定令入戒治處所強制戒治，其期間為6個月以
    上，至無繼續強制戒治之必要為止。但最長不得逾1年，毒
    品危害防制條例第20條第1項、第2項分別定有明文。再按犯
    第10條之罪者，檢察官應聲請法院裁定，或少年法院（地方
    法院少年法庭）應先裁定，令被告或少年入勒戒處所觀察、
    勒戒，其期間不得逾2月。依前項規定為觀察、勒戒或強制
    戒治執行完畢釋放後，3年後再犯第10條之罪者，適用前2項
    之規定。毒品危害防制條例第20條第1項、第3項分別定有明
    文。故修正毒品危害防制條例第23條第2項，既僅規定「觀
    察、勒戒或強制戒治執行完畢釋放後，3年內再犯第10條之
    罪者，檢察官或少年法院（地方法院少年法庭）應依法追訴
    或裁定交付審理。」則其再犯（含3犯以上）如距最近1次犯
    該罪經依第20條第1項、第2項規定令觀察、勒戒或強制戒治
    執行完畢釋放後，已逾3年者，即應再令觀察、勒戒，不因
    其間有無犯第10條之罪經起訴、判刑或執行而受影響，俾落
    實此次寬厚刑事政策之變革（最高法院刑事大法庭109年度
    台上字第3826號判決意旨參照）。又成年被告因施用毒品（
    含施用第一級、第二級毒品，下同）罪，經檢察官為附命戒
    癮治療之緩起訴處分（下稱「附命緩起訴」）確定，且已完
    成所命履行之戒癮治療，期滿未經撤銷，於毒品危害防制條
    例修正後，不得視為事實上已接受等同「觀察、勒戒或強制
    戒治」之處遇執行完畢，倘其施用毒品犯行距最近1次「觀
    察、勒戒或強制戒治」執行完畢釋放後已逾3年，縱係於完
    成戒癮治療3年內再犯，仍需先依修正後毒品條例第20條第1
    項、第2項規定進行「觀察、勒戒或強制戒治」程序，不得
    逕行起訴（最高法院110年度台上字第2096號刑事判決意旨
    參照）。
三、經查：
  ㈠本案被告確有於聲請意旨㈠及㈡所載時、地，分別施用第二級
    毒品甲基安非他命各1次等情，業據被告於警詢及偵詢時均
    坦承不諱【見臺灣臺中地方檢察署110年度毒偵字第1269號
    偵查卷宗(下稱1269號毒偵卷)第69、146頁、臺灣臺中地方
    檢察署110年度毒偵字第1588號偵查卷宗(下稱1588號毒偵卷
    )第69、151頁】；又被告前於109年12月29日9時1分許，至
    臺灣臺中地方檢察署觀護人室接受採尿，經送往臺灣檢驗科
    技股份有限公司以EIA酵素免疫分析法、GC/MS氣相層析質譜
    儀法與LC/MS/MS液相層析串聯質譜儀法檢驗結果，呈第二級
    毒品甲基安非他命於人體代謝後之甲基安非他命陽性反應(
    檢出安非他命及甲基安非他命之濃度各為171ng/ml、960ng/
    ml)；另於110年1月25日14時22分許，至臺灣臺中地方檢察
    署觀護人室接受採尿，經送往臺灣檢驗科技股份有限公司以
    EIA酵素免疫分析法、GC/MS氣相層析質譜儀法與LC/MS/MS液
    相層析串聯質譜儀法檢驗結果，呈第二級毒品甲基安非他命
    於人體代謝後之甲基安非他命陽性反應(檢出安非他命及甲
    基安非他命之濃度各為306ng/ml、1,452ng/ml)等情，此有
    偵查報告、臺灣臺中地方檢察署施用毒品犯尿液檢體監管紀
    錄表（第三聯）各1紙、臺灣檢驗科技股份有限公司濫用藥
    物檢驗報告(報告編號UU/2021/00000000號)1份、偵查報告
    、臺灣臺中地方檢察署施用毒品犯尿液檢體監管紀錄表（第
    三聯）各1紙、臺灣檢驗科技股份有限公司濫用藥物檢驗報
    告(報告編號UU/2021/00000000號)1份在卷可稽（見1269號
    毒偵卷第63、73、75頁、1588號毒偵卷第63、87、89頁），
    是被告確有於聲請意旨㈠及㈡所載時、地，分別施用第二級毒
    品甲基安非他命各1次等事實，應堪認定，其涉犯毒品危害
    防制條例第10條第2項之施用第二級毒品犯行是屬明確。
  ㈡被告曾於92年間，因施用第二級毒品案件，經本院裁定送勒
    戒處所觀察、勒戒，而於93年1月8日出所，迄今未有再因施
    用毒品案件受觀察、勒戒、強制戒治之執行，此有臺灣高等
    法院被告前案紀錄表1份在卷可憑(見本院卷第11-42頁)。本
    案被告施用第二級毒品犯行分別係於109年12月25日12時許
    、110年1月22日某時所為，與最近1次觀察、勒戒執行完畢
    出所日即93年1月8日相距已逾3年，是本案被告施用第二級
    毒品犯行，檢察官依毒品危害防制條例第20條第3項規定，
    聲請本院裁定令將被告入勒戒處所觀察、勒戒，核無不合，
    應予准許。
四、按犯第10條之罪者，檢察官應聲請法院裁定，或少年法院(
    地方法院少年法庭)應先裁定，令被告或少年入勒戒處所觀
    察、勒戒，其期間不得逾2月，毒品條例第20條第1項固定有
    明文。然觀察、勒戒程序，究屬對毒品施用之行為人施以拘
    束人身自由之保安處分，是於執行上開限制人身自由之處分
    時，自宜踐行正當法律程序，賦予當事人陳述意見之權利，
    始與憲法上基本權利之制度性保障無違，方為允妥。本院前
    已發函通知被告得對本件檢察官裁定將被告送勒戒處所觀察
    、勒戒表示意見，經被告回覆稱被告業已申請進入教會戒毒
    團體等語等情，此有本院刑事庭111年10月28日中院平刑禮1
    11毒聲字第1144號函(稿)1紙、本院刑事陳述意見表2紙在卷
    可稽（見本院卷第43、45-47頁)。然查，觀察、勒戒處分係
    針對施用毒品者將來之危險所為預防、矯治措施之保安處分
    ，係為矯正行為人之反社會性格，採用澈底隔絕毒品、專業
    諮商輔導或必要醫療支援等方法，協助其戒斷施用毒品之身
    癮及心癮，以達教化與治療之目的，並防衛社會安全，其性
    質並非為懲戒行為人。為達上述目的，不得已於一定期間限
    制或拘束行為人之人身自由，既為法之所許，當無因個人或
    家庭等因素而免予執行之理。被告既有前揭施用毒品之行為
    ，自有予以矯治並預防其將來繼續施用之必要性，至於被告
    自行參與教會戒毒活動等個人因素，均核與毒品條例第20條
    第1項、第3項規定裁定令入勒戒處所觀察、勒戒之要件無涉
    ，尚不足採為解免其依法應受觀察、勒戒處分之正當理由，
    併予敘明。
據上論斷，應依毒品危害防制條例第20條第1項、第3項，裁定如
主文。
中　　華　　民　　國　　111 　年　　11　　月　　21　　日
                  刑事第四庭    法  官  湯有朋
以上正本證明與原本無異。
如不服本裁定，應於收受送達後5日內向本院提出抗告狀。（應
附繕本）
　　　　　　　　　　　　　　　　書記官　黃美雲
中　　華　　民　　國　　111 　年　　11　　月　　21　　日